臺灣高等法院刑事判決　　　　　　　　99年度上訴字第3925號
上　訴　人　臺灣臺北地方法院檢察署檢察官
上　訴　人
即　被　告　麥愛蓮
選任辯護人　蔡淑美律師
被　　　告　高惠美
上列上訴人因被告等業務侵占等案件，不服臺灣臺北地方法院98
年度訴字第1374號，中華民國 99年9月30日第一審判決（起訴案
號：臺灣臺北地方法院檢察署98年度偵續一字第87號），提起上
訴，本院判決如下：
    主  文
上訴駁回。
    事  實
一、麥愛蓮於民國92年間因妨害家庭案件，經臺灣臺北地方法院
    於92年5月22日以92年度易字第507號判決判處有期徒刑 3月
    確定，於同年8月20日易科罰金執行完畢。於 97年任職於上
    閤屋餐廳股份有限公司松壽分公司（址設臺北市○○路22號
    3 樓，下稱上閤屋旗艦店），擔任晚班主任兼出納，負責櫃
    臺結帳、收取客人消費款項、製發統一發票、傳票等業務，
    乃從事業務之人，亦為商業會計法上經辦商業會計事務之人
    。詎不知戒慎，於 97年1月25日上閤屋旗艦店對外營業時間
    結束，獨自整理該店當日晚餐及宵夜場二聯式統一發票時，
    明知其並未尋得其於當日晚餐時段，在上址收取不知情顧客
    牟宗懷（代表臺北科技大學共23名來店消費學生買單結帳）
    所交付總計新臺幣（下同） 1萬8305元消費款項（下稱臺科
    大消費）時，依公司規定應開立與牟宗懷收持如附表編號 1
    所示二聯式統一發票之相對應收銀機統一發票，竟因當時時
    間已係翌日凌晨2、3時，急欲返家休息，而便宜行事，基於
    填製不實會計憑證之單一犯意，將不詳顧客於 97年1月20日
    及同年1 月23日消費後未索取之編號YD00000000（原審判決
    誤繕為YD00000000）、YD00000000收銀機統一發票（發票金
    額均為1 萬元）虛偽充作如附表編號1 所示二聯式統一發票
    之相對應收銀機統一發票，而將此不實事項，登載於如附表
    編號1 所示二聯式統一發票之備註欄內，復以上閤屋餐廳股
    份有限公司松壽分公司名義，將如附表編號2 所示銷售品名
    、金額、備註均不實之事項登載於如附表編號2 所示二聯式
    統一發之前揭欄位內，而接續虛偽製作如附表編號1 、2 所
    示性質上屬於商業會計法所指會計憑證中原始憑證之統一發
    票，以使如附表所示2 紙二聯式統一發票之發票總金額能與
    上開2 紙相對應收銀機統一發票之發票總金額相符，足以生
    損害於上閤屋旗艦店及稅捐機關對於營業稅稽徵之正確性。
    嗣於同年1 月27日，因該店早班主任郭容秀見該店晚班副理
    高惠美於收取某顧客回店補繳之796 元用餐金額後，未置入
    收銀機內，亦未當場開立收銀機統一發票，而僅交付1 張已
    於同年1 月25日開立之發票金額為834 元之收銀機統一發票
    與該名顧客收執時（高惠美被訴部分應為無罪諭知，理由詳
    後述），深覺怪異，而通報店長謝芬，經店長謝芬再通報總
    公司會計張筱婕查閱核對相關帳冊、發票、傳票後，始循線
    查悉上情。
二、案經上閤屋餐廳股份有限公司代表人蔣正男訴由臺北市政府
    警察局信義分局報請臺灣臺北地方法院檢察署檢察官偵查起
    訴。
    理  由
甲、有罪部分
壹、證據能力：
    按傳聞法則之重要理論依據，在於傳聞證據未經當事人之反
    對詰問予以核實，乃予排斥，惟若當事人已放棄對原供述人
    之反對詰問權，於法院審判時表明同意該等傳聞證據可作為
    證據，基於證據資料愈豐富，愈有助於真實發現之理念，並
    貫徹刑事訴訟法修法加重當事人進行主義之精神，確認當事
    人對於證據能力有處分權之制度，傳聞證據經當事人同意作
    為證據，法院認為適當者，亦得為證據。另當事人於調查證
    據時，對於傳聞證據表示「沒有意見」、「對於證據調查無
    意見」，而未於言詞辯論終結前聲明異議，應視為已有將該
    等傳聞證據採為證據之同意，此刑事訴訟法第159條之5定有
    明文。本案認定事實所引用之下列卷證資料（包含人證與文
    書證據、物證等證據），並無證據證明係公務員違背法定程
    序所取得，且被告於原審法院及本院審理時對提示之卷證均
    未爭執其證據能力，且卷內之文書證據，亦無刑事訴訟法第
    159條之4之顯有不可信之情況與不得作為證據之情形，從而
    ，依刑事訴訟法第 159條至159條之5之規定，本案以下認定
    事實所引用之證據（包含人證與文書證據、物證等證據），
    均有證據能力，合先敘明。
貳、實體部分
一、上開事實，業據被告麥愛蓮於原審法院及本院中坦承不諱，
    核與證人即臺科大消費顧客牟宗懷、證人即店長謝芬於偵查
    中、原審法院審理時之證述（見97年度偵字第5541號卷第25
    頁至第27頁；98年度偵續字第128號卷第23頁至第 24頁；原
    審卷第184頁反面、第214頁至第 218頁）；證人即上閤屋總
    公司營收林婉於原審法院審理時之證述（見原審卷第 256
    頁）大致相符，並有上閤屋旗艦店貴賓卡基本資料表（卡號
    ：H0000000）、97年1月20日發票編號YD00000000、97年1月
    23日發票編號YD00000000收銀機統一發票暨信用卡簽單商店
    存根聯、商店收據影本 1份（見97年度偵字第5541號卷第15
    頁）、97年1、2月發票編號XZ00000000、XZ00000000號二聯
    式統一發票彩色影本各1張（見原審法院證物卷第137頁、第
    139頁）、被告麥愛蓮員工資料表暨員工切結書（見 97年度
    偵字第5541號卷第54頁至第55頁）在卷可稽，足徵被告前開
    出於任意性之自白與事實相符，堪以採信。本案事證明確，
    被告犯行堪以認定，應依法論科。
二、按統一發票乃證明事項之經過而為造具記帳憑證所根據之原
    始憑證，凡商業負責人、主辦及經辦會計人員或依法受託代
    他人處理會計事務之人員，以明知為不實事項而填製會計憑
    證或記入帳冊者，即該當商業會計法第71條第 1款之以明知
    為不實之事項而填製會計憑證罪，且該罪為刑法第 215條業
    務上登載不實文書罪之特別規定，依特別法優於普通法之原
    則，自應優先適用，無論以刑法第 215條業務上登載不實文
    書罪之餘地（最高法院92年度臺上字第6171號、94年度臺非
    字第98號判決意旨參照）。核被告麥愛蓮所為，係犯商業會
    計法第71條第 1款之經辦會計人員明知不實事項而填製會計
    憑證罪。被告麥愛蓮先後虛偽製作如附表編號1、2所示統一
    發票之行為，係於密切接近之時間及同一地點實施，各行為
    之獨立性極為薄弱，依一般社會健全觀念難以強行分離，又
    係侵害同一法益，在刑法評價上，以視為數個舉動之接續施
    行，合為包括之一行為予以評價，較為合理，應屬接續犯，
    而論以明知為不實之事項而填製會計憑證一罪。又被告麥愛
    蓮有如事實欄所載犯罪科刑及執行之紀錄，有本院被告前案
    紀錄表1 份在卷可稽，其受有期徒刑執行完畢後，5 年以內
    故意再犯本案有期徒刑以上之罪，係屬累犯，應依刑法第47
    條第1 項前段規定加重其刑。
三、原審法院以被告麥愛蓮犯行事證明確，因而適用商業會計法
    第71條第1款、刑法第11條前段、第47條第1項、第41條第 1
    項前段之規定，並審酌被告麥愛蓮擔任公司出納職務，本應
    據實依據顧客之實際消費情況開立及換開發票，竟為文飾作
    業疏失，便宜行事，而犯本案上開犯行，所為實有未當，惟
    念其犯後坦承犯行，態度尚佳，且如附表編號 1所示發票金
    額之消費確實存在，及其品行、智識程度、生活狀況等一切
    情狀，就其所犯之經辦會計人員明知不實事項而填製會計憑
    證罪，量處有期徒刑3月，如易科罰金，以新臺幣1千元折算
    1 日，核其認事用法均無不當，量刑亦屬妥適。
四、至被告麥愛蓮上訴意旨略以：系爭發票未載入告訴人公司之
    帳冊內，亦未被持以向稅捐稽徵機關申報，實未損害於稅捐
    稽徵機關對稅款之正確稽徵及管理，且手開發票會轉回總公
    司管理處核對，其若發現系爭發票有問題，必要求釐清或重
    開發票，故系爭發票實非得憑以造具帳冊之憑證，是不得據
    此認伊該當商業會計法第71條第1 款之罪嫌；退而言之，縱
    伊該當該罪，然伊未曾受商業法律之培訓，對公司向來可先
    平帳、後抓帳之制度深信不疑，伊虛開發票僅屬作業疏失，
    便宜行事，非圖個人私利，又當日恰逢尾牙人潮洶湧時刻，
    且恰遇家父重病住院及出納黃慈鳳請假，故於忙碌、混亂及
    心急之下，方開立系爭發票，其情實有憫恕之處，且虛開系
    爭發票之金額亦非鉅大，懇請撤銷原判決，改判處無罪或從
    輕量刑云云，惟查：
  (一)按商業會計法第33條明定：「非根據真實事項，不得造具任
    何會計憑證，並不得在帳簿表冊作任何記錄。」，倘明知尚
    未發生之事項，不實填製會計憑證或記入帳冊，即符合本法
    第71條第1 款之犯罪構成要件，立法認上開行為當然足生損
    害於他人或公眾，不待就具體個案審認其損害之有無，故毋
    庸明文規定，否則不足達成促使商業會計制度步入正軌，商
    業財務公開，以取信於大眾，促進企業資本形成之立法目的
    ，反足以阻滯商業及社會經濟之發展。從而，商業會計人員
    等主體，就明知尚未發生之事項，一有填製會計憑證或記入
    帳冊之行為，犯罪即已成立，不因事後該事項之發生或成就
    ，而得解免罪責（最高法院92年台上第3677號判例參照）。
    本件被告麥愛蓮身為經辦會計之人員，既明知不實事項而填
    製系爭統一發票，揆諸前揭判例意旨，即已成立商業會計法
    第71條第1 款之經辦會計人員明知不實事項而填製會計憑證
    罪，是其上訴意旨再指稱系爭發票未載入告訴人公司之帳冊
    內，亦未被持以向稅捐稽徵機關申報，並未損害於稅捐稽徵
    機關對稅款之正確稽徵及管理，且手開發票會轉回總公司管
    理處核對，其若發現系爭發票有問題，必要求釐清或重開發
    票，故不得據此認伊該當商業會計法第71條第1 款之罪嫌云
    云，顯屬無據，委無可採。
  (二)又關於刑之量定，係實體法上賦予法院得為自由裁量之事項
    ，倘其未有逾越法律所規定之範圍，或濫用其權限，即不得
    任意指摘為違法（最高法院75年度台上字第7033號判例意旨
    可資參照），且在同一犯罪事實與情節，如別無其他加重或
    減輕之原因，下級審量定之刑，亦無過重或失輕之不當情形
    ，則上級審法院對下級審法院之職權行使，原則上應予尊重
    （最高法院85年度台上字第2446號判決意旨可資參照）。本
    件原審法院關於被告麥愛蓮科刑之部分，業已以被告之責任
    為基礎，並審酌被告之素行、犯罪情節、犯罪所生損害、犯
    後態度等情，就被告所犯之本罪，量處有期徒刑3 月，如易
    科罰金，以新臺幣1 千元折算1 日，並未逾法定刑度，亦無
    裁量權濫用或失之過重之情形，此均不能任意指摘為違法，
    是其上訴意旨另請求從輕量刑云云，自非可採。
    綜上，被告麥愛蓮之上訴，洵非有理由，應予駁回。
乙、無罪及不另為無罪諭知部分
一、公訴意旨略以：被告麥愛蓮與被告高惠美分別為上閤屋旗艦
    店之晚班主任兼出納（起訴書誤載為晚班副理）及晚班副理
    （起訴書誤載為櫃臺收銀人員），負責領臺帶位、櫃臺結帳
    、開立發票、傳票等職務，均為商業會計法上主辦會計事務
    、登載傳票、發票及從事收取客人消費款項業務之人。詎兩
    人竟基於意圖為自己不法所有侵占及填製不實會計憑證、業
    務登載不實文書之犯罪意思聯絡，於 97年1月25日晚間在上
    址，被告麥愛蓮收取牟宗懷所交付之23名臺北科技大學學生
    來店消費金額總計 1萬8305元後，未依照公司入帳流程開立
    電子式統一發票，改以手寫開立兩張金額分別為 1萬8305元
    及1,695元之統一發票（編號分別為：XZ00000000號及XZ000
    00000號），又為避免被發覺，而在該2張手寫統一發票內記
    載其他消費客人未攜走之兩張金額各為 1萬元之電子式統一
    發票號碼（編號分別為YD00000000號及00000000號）後，將
    其中手寫開立之 1萬8305元統一發票交與牟宗懷。另由被告
    高惠美在該筆消費之帳冊傳票（編號 04955號）上，更改用
    餐人數僅1位，金額為現金834元等不實事項後，再由被告麥
    愛蓮開立內容為消費人數1人、金額計834元之不實電子式統
    一發票入帳，致該牟宗懷等 23人消費金額1萬8305元因未以
    電子式發票開立，無法入帳，而僅有 834元入帳之紀錄，與
    被告高惠美共同以此方式，利用職務之便，將上開 1萬8305
    元侵占入己，且惟恐被人識破，能即時回補，暫將上開侵占
    之 1萬8305元置於店內被告高惠美私人抽屜內，未立即攜出
    店外。嗣同年 1月27日，被告高惠美於收取其他消費客人交
    付之 796元用餐金額後，又另意圖為自己不法所有，將上開
    金額侵占入己，未予入帳，亦未另開立金額 796元之電子統
    一發票，而僅交付上開業於同年1月25日開立之金額834元電
    子發票給客人時，為店長謝芬察覺有異，與公司會計張筱婕
    查閱相關帳冊、發票、傳票後，始悉上情。因認被告麥愛蓮
    就現金1萬8305元部份，係共同犯刑法第336條第 2項之業務
    侵占罪嫌；就傳票編號 04955號帳冊傳票，及內容為消費人
    數1人、金額計834元之電子式統一發票開立與變更部分，係
    共同犯同法第 215條之業務登載不實文書罪及商業會計法第
    71條第 1款經辦會計人員明知不實事項而填製會計憑證之罪
    嫌；被告高惠美係犯刑法第336條第2項之業務侵占罪、同法
    第215條業務登載不實文書罪及商業會計法第71條第1款經辦
    會計人員明知不實事項而填製會計憑證之罪嫌。
二、按犯罪事實應依證據認定之，無證據不得認定其犯罪事實，
    又不能證明被告犯罪者，應諭知無罪之判決，刑事訴訟法第
    154條第2項及第301條第1項分別定有明文。復按事實之認定
    ，應憑證據，如未能發現相當證據，或證據不足以證明，自
    不能以推測或擬制之方法，為裁判基礎；認定犯罪事實所憑
    之證據，雖不以直接證據為限，間接證據亦包括在內，然而
    無論直接或間接證據，其為訴訟上之證明，須於通常一般之
    人不致有所懷疑，而得確信其為真實之程度者，始得據為有
    罪之認定，倘其證明尚未達到此一程度，而有合理之懷疑存
    在時，即無從為有罪之認定；刑事訴訟法第161條第1項規定
    ，檢察官就被告犯罪事實，應負舉證責任，並指出證明之方
    法，是檢察官對於起訴之犯罪事實，應負提出證據及說服之
    實質舉證責任，倘其所提出之證據，不足為被告有罪之積極
    證明，或其指出證明之方法，無從說服法院以形成被告有罪
    之心證，基於無罪推定之原則，自應為被告無罪判決之諭知
    ，最高法院40年度台上字第86號、76年度台上字第4986號、
    92年度台上字第128號著有判例意旨可資參照。
三、公訴意旨認被告麥愛蓮、高惠美涉犯上開罪嫌，無非係以：
    被告 2人之供述、證人即上闔屋旗艦店會計張筱婕之證言、
    證人謝芬之證述、證人牟宗懷之證述、證人即 97年1月25日
    來店消費燿華電子員工郭志銘之證述、證人即 97年1月25日
    來店消費燿華電子員工蕭伊辰之證述、告訴人代表人蔣正男
    之指述、上闔屋旗艦店查獲本件結帳不實經過說明書、被告
    2 人上閤屋餐飲集團員工資料卡、餐飲服務標準作業說明書
    、櫃臺出納結帳、收帳流程表、97年 1月25日劃位單（桌號
    001號、傳票號碼04955號）、97年1月25日結帳單（桌號001
    號、傳票號碼04955號）、97年1月25日發票號碼YD00000000
    號收銀機統一發票（發票金額834元）、97年1月20日發票編
    號YD00000000號、97年1月23日發票編號YD00000000 號收銀
    機統一發票、97年1、2月發票編號XZ00000000、XZ00000000
    號二聯式統一發票、97年1月28日發票號碼XU00000000 號（
    起訴書誤載為00000000 號）三聯式統一發票扣抵聯1張（發
    票金額40,200元，見98年度偵續一字第87號卷第39頁）、97
    年1月25日傳票號碼04970號之劃位單1張（桌號038號，見偵
    續一卷第38頁），為其論據。
四、訊據被告高惠美固坦承97年1 月25日發票號碼XU00000000號
    、XU00000000號三聯式統一發票、97年1 月25日傳票號碼
    04955 號劃位單（下稱傳票號碼04955 號劃位單）、97年1
    月25日發票號碼YD00000000號收銀機統一發票（下稱YD0000
    0000號收銀機統一發票）係由其開立，且將被告麥愛蓮所交
    付約1 萬8 千餘元之現金，置於其所屬之副理抽屜內，另於
    99年1 月28日某顧客回店補繳796 元用餐金額時，未將該現
    金置入收銀機內，亦未當場開立收銀機統一發票，而係交付
    發票金額為834 元之YD00000000號收銀機統一發票收執聯1
    張與該名顧客收執等情；被告麥愛蓮固坦承其於97年1 月25
    日晚餐時段在上閤屋旗艦店櫃臺結帳時，有收受證人牟宗懷
    所交付23名臺北科技大學學生來店消費金額總計18,305元之
    現金，並交付如附表編號1 所示之統一發票與證人牟宗懷收
    執，復於翌日凌晨下班前將該筆款項交與被告高惠美保管，
    而被告高惠美則將該筆現金置於其所屬之副理抽屜內，另幫
    忙被告高惠美開立97年1 月25日傳票號碼04955 號結帳單（
    下稱傳票號碼04955 號結帳單）等情，惟均堅詞否認有何業
    務侵占、業務登載不實文書、經辦會計人員明知不實事項而
    填製會計憑證（就被訴業務登載不實文書、經辦會計人員明
    知不實事項而填製會計憑證罪嫌部分，被告麥愛蓮僅就傳票
    號碼04955 號劃位單及結帳單、發票號碼YD00000000號收銀
    機統一發票部分為否認）之犯行，被告等分別辯稱：
  (一)被告高惠美辯稱：
    伊於97年間任職上閤屋旗艦店時，係擔任晚班副理，97年
      1 月25日晚上因店長及經理休假，所以伊係當日晚班之最
      高主管，且當時是尾牙旺季，客人很多，接近客滿，店內
      人手不足，故伊會支援顧客劃位及結帳事宜。而伊於97年
      1 月25 日 晚餐時段幫忙被告麥愛蓮替證人蕭伊辰（代表
      耀華電子公司共計69名〈67大、1 中、1 小〉來店消費人
      員買單付費，下稱耀華電子消費）結帳時，因誤算該筆消
      費適用「滿15人即贈送1 人消費」尾牙專案之贈送人數，
      而多贈送1 人消費即少算1 名成人之晚餐消費，致證人蕭
      依辰僅刷卡支付50,644元之餐費，伊亦應證人蕭伊辰之要
      求將該筆消費金額拆開，當場分別開立發票號碼XU000000
      00號（發票金額40,200元）、XU00000000號（發票金額10
      ,444元）三聯式統一發票，並將扣抵聯、收執聯交證人蕭
      伊辰收執，嗣被告麥愛蓮於晚餐、宵夜場換場空檔時複驗
      ，驚覺發現伊多贈送1 人餐費，伊隨即依訂位表之資料聯
      絡證人蕭伊辰告知上情，惟因證人蕭伊辰表示無法當日再
      行返回，伊為及時更正此一結帳錯誤，遂向證人蕭伊辰表
      示由伊先代墊該筆少算之1 人餐費，請證人蕭伊辰有空再
      回店補繳，聯絡完畢後，伊因公司規定開立收銀機統一發
      票需有劃位單為依據，隨即準備進行補單，但因上閤屋旗
      艦店來客數眾多，每組客人到齊時間也不一定相同，常有
      同一組客人重複開立劃位單且未及作廢之多單情形，故伊
      遂先查看POS（銷售點終端）收銀機（下稱POS機）上晚餐
      時段之劃位單開單及結帳狀況，正巧發現有1張人數為1人
      之劃位單（即傳票編號04955 號劃位單）沒有結帳，伊即
      詢問被告麥愛蓮晚餐時段實際到場之劃位客人消費帳款是
      否均已確實結清，且當時客人非常多，所以伊一直催被告
      麥愛蓮趕快確認，後來被告麥愛蓮說晚餐時段之顧客都已
      結帳完畢，故伊認為該劃位單應係多單，便於當日晚上9
      時25分許補印該張劃位單，以換單作為開立補入1人餐費
      營收之收銀機統一發票所依憑之劃位單傳票，並請被告麥
      愛蓮幫伊列印結帳單，而根據上閤屋旗艦店之收費標準，
      成人晚餐單價為758元，加計一成服務費後為834元，而證
      人蕭伊辰所代表之耀華電子顧客係VIP 會員，尚享有單價
      95折之優惠，故僅需補入796 元之營收，然由於使用會員
      折扣必須將會員卡插入讀卡機內，而當時因為宵夜場即將
      在晚上9 時30分許開始，場外已經有許多顧客，被告麥愛
      蓮急忙下忘記作此動作，導致所開立傳票編號04955 號結
      帳單之結帳金額為834 元，沒有打折，伊看了之後，想說
      差額不多就算了，決定自行吸收，接著開立相同金額之
      YD00000000號收銀機統一發票，並將834 元現金放入收銀
      機內，是上開消費確實存在，伊因此補印、開立之傳票編
      號04955 號劃位單、YD00000000號收銀機統一發票，及請
      被告麥愛蓮幫忙開立列印之傳票編號04955 號結帳單所載
      內容均無不實，並無業務登載不實或明知不實事項而填製
      會計憑證之情形存在。
    又伊既然已於97年1 月25日當晚替證人蕭伊辰所屬耀華電
      子顧客代墊1 名成人之晚餐消費，亦於當晚將834 元之現
      金放入收銀機內，則伊於97年1 月28日耀華電子人員來店
      補繳該筆費用時，自有權將該筆伊業已代墊之款項收下，
      何來業務侵占之有。
    另關於現金18,305元之部分，係97年1 月25日上閤屋旗艦
      店對外營業時間結束後，由擔任出納之被告麥愛蓮先行結
      算、核對當日晚餐及宵夜場之營收後，向伊表示現金部分
      多出1 萬8 千餘元，又因伊係當晚上閤屋旗艦店之最高主
      管，故請伊再為清點是否確有多出此筆現金，伊隨即將被
      告麥愛蓮草擬之當日營收日報表草稿上所載之現金、信用
      卡、餐券金額與POS 機上相同欄位所顯示之總計金額進行
      核對，並未發現不一致，復將現金部分重為清點，發現現
      場實收現金確實較POS 機現金欄位所總計之金額多出1 萬
      8 千餘元，伊認為該筆多出之現金數目並非零頭，應係有
      某筆消費向顧客收取款項後，漏未在POS 機上結帳，需要
      詳細比對查帳，但因發現此情時，已是翌日（26日）凌晨
      3 點多，伊和被告麥愛蓮均已筋疲力盡，想及早返家休息
      ，且伊97年1 月26日已排休要和友人出遊，故伊和被告麥
      愛蓮遂決定待上班日後再找時間來詳細查帳抓漏，且由伊
      將該筆多出之1 萬8 千餘元現金放在伊所使用之副理抽屜
      內暫時保管。不料，同年1 月28 日 、29日被告麥愛蓮突
      然因父親過世請喪假，同月30日業已排休，均未上班，伊
      還來不及找時間和被告麥愛蓮一起查帳，就遭告訴人公司
      於同年1 月30日晚上報警移送，伊在警局向證人謝芬告知
      上情，並表示要將抽屜內之1 萬8 千餘元現金交由店長保
      管，然證人謝芬拒收，表示告訴人公司要依法處理，伊雖
      然承認伊將該筆多出之1 萬8 千餘元現金放在伊所使用之
      副理抽屜內暫時保管之舉措並非恰當，然伊僅係想和被告
      麥愛蓮私下詳細查完帳後，確認該筆帳款是否結帳有誤，
      若有漏結則予補正，若係向顧客多收錢則通知顧客前來領
      取，確實沒有侵占之犯意。另外，迄至告訴人報警處理前
      ，伊並不知悉被告麥愛蓮就上開臺科大消費部分，有漏開
      收銀機統一發票，並以不詳顧客於97年1 月20日及同年1
      月23日消費後未索取之編號YD00000000、YD00000000收銀
      機統一發票（發票金額均為1 萬元）虛偽充作如附表編號
      1 所示二聯式統一發票之相對應收銀機統一發票，而虛偽
      製作如附表編號1 、2 所示二聯式統一發票之事，被告麥
      愛蓮亦從未向伊提起上情，伊就被告麥愛蓮該部分之明知
      不實事項而填製會計憑證行為間，自無任何犯意聯絡與行
      為分擔等語。
  (二)被告麥愛蓮辯稱：
    證人牟宗懷於97年1 月25日晚餐時段至櫃臺向伊表示要結
      上開臺科大消費帳款時，伊向證人牟宗懷確認用餐人數為
      23人無誤後，即拿2 份VIP 會員卡資料給證人牟宗懷填寫
      ，並告知該筆消費經會員折扣與尾牙方案優惠後之應付總
      額為18,305元，然證人牟宗懷因故暫時離開櫃臺，未立即
      付款，伊因手邊尚有多組帳單未結，遂先跳出該筆消費之
      結帳畫面，繼續結別組顧客之用餐消費，迄證人牟宗懷再
      返回櫃臺結帳時，因待結帳單愈來愈多，而伊因之前已告
      知證人牟宗懷確定之結帳金額，遂趁他組已在結帳顧客正
      在填寫會員卡資料之空隙，先替證人牟宗懷點收18305 元
      現金無誤後，詢問證人牟宗懷是否將消費金額開立為1 張
      發票，伊聽證人牟宗懷回答「是」後，便以最快速度開立
      如附表編號1 所示之二聯式統一發票，並將該發票之收執
      聯交由證人牟宗懷收執，並預計俟手邊POS 機上之帳款結
      完後，再補開該筆消費之收銀機統一發票，然因伊實在太
      忙致最後忘記補開該筆消費之收銀機統一發票。迄至當日
      上閤屋旗艦店對外營業時間結束，伊獨自整理該店當日晚
      餐及宵夜場二聯式統一發票時，發現如附表編號1 所示統
      一發票之備註欄未註記相對應之收銀機統一發票號碼，而
      伊當時也未將該張發票與臺科大消費聯想在一起，僅是直
      覺伊大概是把該筆消費之收銀機統一發票弄丟而一時失慮
      為上開經原審法院判決有罪部分之犯行，嗣伊在清點現金
      時，發現多出1 萬8 千餘元，便請當晚上閤屋旗艦店之最
      高主管即被告高惠美重為清點，結果也是一樣，惟伊斯時
      仍未將如附表編號1 所示統一發票之發票金額與多出之現
      金聯想在一起，只是猜想應該有帳務結錯，但由於詳細查
      帳並非幾個鐘頭可完成，且發現此情時，已是翌日（26日
      ）凌晨3 點多，伊和被告高惠美均已筋疲力盡，想及早返
      家休息，故伊和被告高惠美遂決定待上班日後再找時間來
      詳細查帳抓漏，並將該筆多出之現金交由被告高惠美放在
      被告高惠美所使用之副理抽屜內暫時保管。而被告高惠美
      於97年1 月26日排休，忘記告訴伊，伊也因店內事務繁忙
      ，無暇查帳，至同年1 月28日、29日伊因父親突然過世請
      喪假，同月30日業已排休，均未上班，伊還來不及找時間
      和被告高惠美一起查帳，就遭告訴人公司於同年1 月30日
      晚上報警移送，惟伊實無侵占該筆款項之犯意。
    又伊之所以開立傳票編號04955 號之結帳單，係因伊於當
      日晚餐時段結帳結束後至宵夜場開始之空檔期間，複驗被
      告高惠美幫忙伊結算耀華電子消費之帳單時發現被告高惠
      美算錯尾牙方案之優惠人數，多贈送1 名成人消費，即少
      向客人收取1 名成人之晚餐消費，伊告知被告高惠美上情
      後，被告高惠美隨即進行聯絡，不久即拿傳票編號04955
      號之劃位單，請伊開立傳票編號04955 號表示1 名成人消
      費之結帳單以入帳補正上開錯誤，是伊所開立之傳票編號
      04955 號結帳單，與被告高惠美所補印之傳票編號04955
      號劃位單，及開立之YD00000000號收銀機統一發票所載內
      容均無不實，因為該筆消費確實存在，自無業務登載不實
      或明知不實事項而填製會計憑證等語。
五、經查：
  (一)證人謝芬固於偵查時及原審法院審理中證稱：上閤屋旗艦店
    發現本案被告2人侵占之行為，係因公司在97年1月30日查帳
    過程中，發現找不到 97年1月25日由證人即早班主管鄭瑞鈞
    負責領檯，於晚餐時段在 101號桌消費之顧客即證人牟宗懷
    所屬總計23名臺科大人員消費之劃位單，但找到1張於97年1
    月25日下午6時2分屬早班時段所開立，桌號為 001號桌，劃
    位人數為1位之劃位單（傳票號碼04955號），而根據上閤屋
    旗艦店 POS機系統之設計，劃位單係由領檯人員輸入訂位人
    數後開立，開單時間不能改，但劃位單內所載之人數、桌號
    可隨時在 POS機上更改後補印，且通常係由負責結帳之人員
    於結帳時按實際到場人數為更改，經伊詢問證人鄭瑞鈞開立
    劃位單情形，證人鄭瑞鈞表示她當天帶位上開臺科大顧客入
    場時，曾開立1份劃位人數為30人，桌號為101號桌之劃位單
    ，然傳票編號04955號劃位單上所載之桌號卻為001號桌，劃
    位人數僅為1位，顯見已遭人更改，又傳票號碼04955號結帳
    單上所載之服務員為被告麥愛蓮，且當日晚班負責櫃臺結帳
    事務人員僅有被告2人，因而懷疑應係被告2人所為，再經追
    查當日發票開立狀況，發現如附表所示統一發票有前揭經法
    院判決有罪之不實換開情形，公司故而確信被告 2人應係藉
    由竄改傳票編號 04955號劃位單，再藉此開立相同傳票編號
    結帳單與開立YD00000000號收銀機統一發票，使 POS機帳面
    上僅入帳顯示1人消費834元之方式，掩蓋前揭臺科大顧客實
    際消費為18,305元金額之情狀，以達侵占該筆款項之目的而
    報警處理云云（見97年度偵字第5541號卷第26頁、第31頁至
    第32頁；原審卷第186頁正反面、第189頁正反面），惟經原
    審法院當庭提示卷附傳票編號 04955號劃位單供證人鄭瑞鈞
    辨識是否由其所開立時，業據證人鄭瑞鈞結證稱：不是，因
    為該張劃位單上之服務員並非伊之名字等語明確（見原審卷
    第239頁反面至第240頁），佐以上閤屋旗艦店劃位單上之服
    務員姓名，無法事後以 POS機更改，劃位單上所載之服務員
    即為實際開立該張劃位單人員之情，分別業據證人即上閤屋
    旗艦店出納兼客服黃慈鳳（見原審卷第 252頁）、證人即上
    閤屋旗艦店早班主任郭容秀（見原審卷第 246頁反面）於原
    審法院審理時結證詳實，再參以下午6時至6時30分乃上閤屋
    旗艦店之早晚班交接時段，晚班人員亦會在該時段內領檯劃
    位之情，亦據證人鄭瑞鈞於原審法院審理時證述：「（問：
    97年1月間負責早班工作時間？）9點半到 6點半；（問：該
    劃位單上的開立時間是下午6點2分，為你當班時間，而高惠
    美是晚班人員，有無情形是高惠美在你當班時間有領檯劃位
    的情況？）因為6點到6點半是交接班時間，所以有可能」等
    語甚詳（見原審卷第239頁反面至第240頁），而觀之傳票號
    碼 04955號劃位單上所載之服務員姓名為「高惠美」，開單
    時間為「18：02：02」之情，有該劃位單影本 1張附卷可稽
    （見97年度偵字第5541號卷第16頁），堪認該劃位單確係由
    被告高惠美，而非證人鄭瑞鈞所開立甚明，然臺科大消費之
    劃位單係由證人鄭瑞鈞開立之情，業據證人謝芬、鄭瑞鈞於
    原審法院審理時證述無訛（見原審卷第189頁、第240頁），
    是該傳票編號 04955號劃位單顯非上揭臺科大消費所憑之劃
    位單至明，益徵證人謝芬前開證言顯係未詳加勾稽劃位單開
    立情形，僅單憑開單時間，即將該劃位單誤認係臺科大消費
    之劃位單，進而推測被告2 人曾加以竄改，以圖掩蓋臺科大
    顧客實際消費，而達侵占該筆18,305元款項目的之主觀率斷
    臆測，顯非可採，公訴人復未舉證傳票編號04955 號劃位單
    、結帳單之記載，除證人謝芬前揭所述顯非可採之不實更改
    情況外，尚有何不實登載之情，是公訴意旨依告訴意旨謂：
    被告高惠美在該筆消費之帳冊傳票（編號04955 號）上，更
    改用餐人數僅1 位，金額為現金834 元等不實事項後，再由
    被告麥愛蓮開立內容為消費人數1 人、金額計834 元之不實
    電子式統一發票入帳，致該牟宗懷等23人消費金額18,305元
    因未以電子式發票開立，無法入帳，而僅有834 元入帳紀錄
    之方式，作為侵占該筆款項手段云云，既與上開事證相違，
    自無理據，洵非可採，更無從據此推認被告2 人就傳票編號
    04955 號劃位單、結帳單部分有何業務登載不實或明知不實
    事項而填製會計憑證之情事。
  (二)證人蕭伊辰與其所屬共計69名耀華電子同仁（67大、1中、1
    小）有於 97年1月25日晚餐時段至上閤屋旗艦店消費，該次
    消費符合上閤屋旗艦店之尾牙專案活動，而適用滿15人贈送
    1 人餐費之優惠，並由證人蕭伊辰負責結帳，又證人蕭伊辰
    因此筆餐費需向公司及福委會報帳，遂向結帳人員即被告高
    惠美表示需要開立 2份不同買受人抬頭之三聯式發票，經被
    告高惠美清點用餐人數計算後，向證人蕭伊辰表示此筆用餐
    消費總額於折扣優惠後總計為50,400元，證人蕭伊辰遂以刷
    卡方式付清費用，並收受被告高惠美所開立發票號碼XU0000
    0000號（發票金額40,200元）、XU00000000號（發票金額10
    ,444元）三聯式統一發票扣抵聯與收執聯之情，業據證人蕭
    伊辰於原審法院審理時證述綦詳（見原審卷第179頁反面、
    第181頁正反面），並有刷卡簽單影本1張、發票號碼XU0000
    0000號、XU00000000號三聯式統一發票各1份附卷可稽（見
    原審法院證物卷第113頁反面、第131頁至第134頁）。而97
    年1月28日上午有顧客至上閤屋旗艦店內向證人郭容秀表示
    要找被告高惠美補繳1人餐費，因之前結帳時少買1人，證人
    郭容秀趁被告高惠美空檔時告知上情，並詢問被告高惠美為
    何少買1位，被告高惠美表示其之前已先幫顧客代墊1人消費
    金額，因此要向顧客收回代墊之款項，接著被告高惠美自該
    顧客手中收受補繳之現金，並拿出1張已開立發票金額為834
    元之收銀機統一發票交與該顧客收執，該顧客再持該張收銀
    機統一發票與其原先持有消費當日所開立之統一發票，告知
    買受人名稱後，請證人郭容秀依此發票總額重新換開為2 份
    三聯式統一發票，即發票號碼XU00000000號、XU00000000號
    三聯式統一發票，且於收受發票號碼XU00000000號、XU0000
    0000號三聯式統一發票之扣抵聯、收執聯後離去之情，業據
    證人郭容秀於原審法院審理時證述歷歷（見原審卷第242 頁
    反面至第243頁反面），並有發票號碼XU00000000號、XU000
    00000號三聯式統一發票存根聯各1張在卷足考（見原審法院
    證物卷第135頁、第136頁）。又經原審法院當庭勘驗告訴人
    所陳報之上閤屋旗艦店97年1、2月份三聯式（加副聯）統一
    發票本（XU00000000到XU00000000）內之發票，其中編號
    XU00000000 之統一發票（發票日期97年1月25日、買受人耀
    華電子股份有限公司）對折以釘書機釘起，第一聯存根聯蓋
    有作廢戳章，第一聯之備註欄載有「YD00000000─91」、「
    蕭伊辰0000000000」，「蕭伊辰0000000000」部分墨色與發
    票其餘部分記載之墨色不同，經原審法院拆開釘書針，可見
    該發票號碼的第二聯扣抵聯、第三聯收執聯、副聯，第二聯
    扣抵聯、第三聯收執聯之備註欄內均為空白，副聯內之備註
    欄內「YD00000000─91」之記載清晰可見，另有隱約可見之
    「蕭伊」。編號XU00000000之統一發票（發票日期97 年1
    月25日、買受人耀華電子股份有限公司職工福利委員會）對
    折以釘書機釘起，第一聯存根聯蓋有作廢戳章，第一聯之備
    註欄載有「YD00000000─91」、「蕭伊辰0000000000」，「
    蕭伊辰0000000000」部分墨色與發票其餘部分記載之墨色不
    同，經原審法院拆開釘書針，可見該發票號碼的第二聯扣抵
    聯、第三聯收執聯、副聯，第二聯扣抵聯、第三聯收執聯之
    備註欄內均為空白，副聯內之備註欄內「YD00000000─91」
    之記載清晰可見。編號XU00000000之統一發票（發票日期
    97年1 月28日、買受人耀華電子股份有限公司），僅存有第
    一聯存根聯，其備註欄以鉛筆記載「YD00000000」、「YD00
    000000」、「YD00000000」。編號XU00000000之統一發票
    （發票日期97年1 月28日、買受人為耀華電子股份有限公司
    職工福利委員會），僅存有第一聯存根聯，其備註欄以鉛筆
    記載「YD00000000」、「YD00000000」、「YD00000000」之
    情，有原審法院勘驗筆錄（見原審卷第135頁反面至第136頁
    ）、上開統一發票彩色影本在卷可按（見原審法院證物卷第
    130頁至第136頁）。細繹前揭由被告高惠美所開立之XU0000
    0000號三聯式統一發票之買受人名稱與發票金額記載，與證
    人郭容秀所開立之XU00000000號三聯式統一發票之相同欄位
    記載一致，惟證人郭容秀所開立之該張發票日期（97年1 月
    28日）晚於被告高惠美所開立上開發票之日期；由被告高惠
    美所開立之XU00000000號三聯式統一發票之買受人名稱記載
    ，與證人郭容秀所開立之XU00000000號三聯式統一發票之相
    同欄位記載一致，惟證人郭容秀所開立之該張發票日期（97
    年1 月28日）晚於被告高惠美所開立上開發票之日期，且證
    人郭容秀所開立該張發票之總計金額11,278元較被告高惠美
    所開立上開發票之總計金額10,444元，多出834 元，恰等於
    證人郭容秀所開立XU00000000號發票備註欄所載由被告高惠
    美所開立YD00000000號收銀機統一發票之發票金額。再佐以
    耀華電子公司於偵查中所函覆前揭耀華電子消費人員向該公
    司報帳所憑之發票即為XU00000000號三聯式統一發票之扣抵
    聯與收執聯，且未有抽換之情，有該公司98年6 月19日陳報
    狀及檢附之上開發票扣抵聯、收執聯原本各1 張（見98年度
    偵續一字第87號卷第45頁至第46頁）、99年6月10 日陳報狀
    1張（見原審卷第202頁）附卷可稽，足認確有耀華電子人員
    因97年1 月25日證人蕭伊辰與其所屬共計69名之耀華電子同
    仁消費結帳當日，少結1名成人餐費，而於97年1月28日至上
    閤屋旗艦店找被告高惠美補繳，被告高惠美並交與該人YD00
    000000號收銀機統一發票收執，該人再將其原已持有之XU00
    000000號、XU00000000號三聯式統一發票，及被告高惠美所
    交付之YD00000000號收銀機統一發票，向證人郭容秀換開XU
    00000000號、XU00000000號三聯式統一發票，並持換開後之
    2 份發票扣抵聯、收執聯繳回耀華電子公司報帳乙情灼然甚
    明，復參以上閤屋旗艦店結帳人員如替客人結帳完畢後，當
    日即發現少結1 名人員餐費，該結帳人員選擇於當日先替顧
    客代墊該筆金額，並於當日將該1 人消費金額入帳，開立當
    日同金額發票之作為，於會記帳上不會造成問題或錯誤，上
    閤屋旗艦店之前也發生過類似狀況之情，業據證人林婉於
    原審法院審理時證稱明確（見原審卷第255 頁反面），再上
    閤屋旗艦店有時會因顧客先劃位但最後沒用餐，或同一組客
    人重複劃位導致櫃臺會有多餘劃位單，雖然依公司規定多餘
    之劃位單應作廢，惟並非每位工作人員均會確實作廢，甚至
    有工作人員直接就拿多餘之劃位單給下一組客人使用之情，
    業據證人鄭瑞鈞（見原審卷第239頁、第241頁正反面）、證
    人即出納兼客服黃慈鳳於原審法院審理時證述明確（見原審
    卷第252 頁反面）。況告訴人公司得知證人郭容秀之報告後
    ，即調閱相關交易帳款資料，進行查帳動作，僅發現18,305
    元未入帳乙節，業經證人謝芬於偵查中證述無訛，並有證人
    謝芬撰寫之查帳經過1張在卷可查（見97年度偵字第5541 號
    卷第47頁），足見告訴人公司清查帳款後，除發現97年1月2
    5日晚餐時段有18,305 元消費未入帳外，並未發現該日尚有
    其他消費款項未入帳，或營收短少796元或834元之情形，是
    被告2人辯稱：被告高惠美於97年1月25日晚餐時段幫忙被告
    麥愛蓮替證人蕭伊辰與其所屬共計69名消費人員結帳時，因
    誤算該筆消費適用「滿15人即贈送1人消費」 尾牙專案之贈
    送人數，而少算1 名成人之晚餐消費，致證人蕭伊辰僅刷卡
    支付50,644元之餐費，被告高惠美並當場分別開立發票號碼
    XU00000000號、XU00000000號三聯式統一發票，並將扣抵聯
    、收執聯交證人蕭伊辰收執，嗣被告麥愛蓮於晚餐、宵夜場
    換場空檔時複驗，發現上情，被告高惠美隨即依訂位表之資
    料聯絡證人蕭伊辰告知上情，惟因證人蕭伊辰表示無法當日
    再行返回，被告高惠美為及時更正此一結帳錯誤，遂向證人
    蕭伊辰表示由其先代墊該筆少算之1 人餐費，請證人蕭伊辰
    有空再回店補繳，被告高惠美並於查看POS 機後，正巧發現
    有1張其所開立人數為1人之劃位單（即傳票編號04955 號劃
    位單）沒有結帳，經和被告麥愛蓮確認晚餐時段之顧客都已
    結帳完畢，而認為該劃位單應係多單，便於當日晚上9 時25
    分許補印該張劃位單，以換單作為開立補入1 人餐費營收之
    收銀機統一發票所依憑之劃位單傳票，並請被告麥愛蓮幫忙
    列印結帳單，而根據上閤屋旗艦店之收費標準，成人晚餐單
    價為758元，加計一成服務費後為834元，而證人蕭伊辰所代
    表之耀華電子顧客係VIP 會員，尚享有單價95折之優惠，故
    僅需補入796 元之營收，然由於使用會員折扣必須將會員卡
    插入讀卡機內，而當時因為宵夜場即將在晚上9 時30分許開
    始，場外已經有許多顧客，被告麥愛蓮急忙下忘記作此動作
    ，導致所開立傳票編號04955號結帳單之結帳金額為834元，
    沒有打折，被告高惠美決定自行吸收差額，接著開立相同金
    額之YD00000000號收銀機統一發票，並將834 元現金放入收
    銀機等語，實非子虛。雖證人蕭伊辰於偵查中及原審法院審
    理時均證稱：伊並不記得有接到店員通知要補繳一事，事後
    亦未至上閤屋旗艦店補繳費用云云（見98年度偵續一字第87
    號卷第34頁至第37頁、原審卷第179頁至第182頁），然其此
    部分證述，與上開無涉記憶良好與否之客觀事證，顯然有違
    ，應係證人蕭伊辰因時間久遠所為記憶不清之證述，自不足
    作為不利於被告2人之認定。
  (三)基上所陳，被告高惠美既於 97年1月25日當晚替耀華電子消
    費結帳時，少結 1名成人消費，並於發現此錯誤後，決定先
    行代墊款項，補入營收，且於當日晚上 9時25分許補印其認
    為係多單之傳票編號 04955號劃位單，再請被告麥愛蓮幫忙
    開立傳票編號04955號之結帳單，結帳人數為1人，又因被告
    麥愛蓮疏忽，未為會員折扣，致結帳單金額為原價 834元，
    被告高惠美因宵夜場次即將在 5分鐘後開始，無暇作廢重印
    ，遂決定自行吸收差額，而依該結帳單開立YD00000000號收
    銀機統一發票，並將 834元之現金放入收銀機內，補正前揭
    少入且少收1名成人消費營收之錯誤，則被告2人就上開劃位
    單、結帳單、YD00000000號收銀機統一發票之開立或補印行
    為，自均無業務登載不實或明知不實事項而填製會計憑證之
    犯意。另被告高惠美既已於 97年1月25日當晚替前揭耀華電
    子消費顧客代墊1名成人之晚餐消費，被告高惠美於97年1月
    28日耀華電子人員來店補繳該筆費用時，自有權利收受該筆
    其業已代墊之款項現金，益徵被告高惠美就此部分款項無不
    法所有意圖、侵占犯意及業務侵占犯行至明。
  (四)質之共同被告麥愛蓮於原審法院審理時經原審法院裁定改以
    證人身份接受交互詰問時結證稱：「（問：你將本案編號YD
    00000000、YD00000000兩張電子式發票的金額換開為二聯式
    發票編號 XZ00000000、570一事，有無告知過高惠美？）我
    記得當時沒有告訴她，印象中沒有，我是請她幫我點當晚所
    有的現金與店內早晚班內金庫報表上所載之現金數目是否有
    多出一筆約18,000元左右的現金，而高惠美點的結果確實是
    有多出該筆現金」；「（問：高惠美在 97年1月25日至翌日
    凌晨你們下班前，對帳過程中，有無去翻閱店內二聯式發票
    本，並與其上備註欄所載的電子式發票一一核對？）沒有，
    當天我只有請高惠美幫我點現金... 」；「（問：當天係由
    何人就營業收入之部分為清點？）出納即我先清，現金入金
    庫前，主管要先確認過才能放到金庫」；「（問：當日有無
    就清點之營業收入與 POS機及二聯式發票核對清查？）我當
    天沒有做這個動作，我當天只有作最基本查帳的動作」；「
    （問：請記憶曾否將上情你認為找不到電子式發票的事情告
    知高惠美？）我印象中我沒有告訴她，因他們帳沒有比我熟
    、抓帳能力沒有我好，我當時認知我自己就可以把帳查好」
    ；「（問：當天你有無對高惠美告知帳有錯？）我就告訴她
    我帳不對、錢有多，請高惠美再幫我確認是否真的有多出此
    筆現金」等語綦詳（見原審卷第271頁反面至第273頁反面）
    ，而證人麥愛蓮與被告高惠美僅因工作關係而曾經就職於告
    訴人公司，亦無證據證明渠等間存有深厚情誼，且證人麥愛
    蓮就其以如上開有罪部分事實欄所載之方式虛偽製作如附表
    編號1、2所示發票乙事，業已坦承犯行，應無甘冒偽證重罪
    風險以偏袒迴護被告高惠美之必要，是證人麥愛蓮上開證言
    應足採信，堪認被告高惠美辯稱：97年 1月25日當晚營業結
    束，被告麥愛蓮先行獨自整理帳務後，僅告知伊現金部分多
    出1萬8千餘元，並未告知伊有收銀機發票不見或她有虛偽製
    作如附表編號1、2所示二聯式統一發票，是迄至告訴人報警
    處理前，伊根本不知道被告麥愛蓮就上開臺科大消費部分，
    有漏開收銀機統一發票，並以不詳顧客於 97年1月20日及同
    年 1月23日消費後未索取之編號YD00000000、YD00000000收
    銀機統一發票虛偽充作如附表編號 1所示二聯式統一發票之
    相對應收銀機統一發票，而虛偽製作如附表編號1、2所示二
    聯式統一發票之情事，伊就被告麥愛蓮該部分之明知不實事
    項而填製會計憑證行為間，自無任何犯意聯絡與行為分擔等
    語，確非無據。
  (五)97年 1月25日適逢尾牙期間，上閤屋旗艦店晚餐時段幾近客
    滿之情，業據證人牟宗懷、蕭伊辰、謝芬於原審法院審理時
    證述綦詳（見原審卷第 214頁正反面、第179頁反面、第189
    頁），輔以上閤屋旗艦店該日營業收入日報表上所載晚餐時
    段來客數為544 人，該時段營業收入約40萬元左右之情，有
    該營業收入日報表彩色影本1 張存卷可考（見原審法院證物
    卷第127 頁），堪認當日該店晚餐時段之店務、帳務均應屬
    繁忙非常，又當日負責該時段結帳之出納為被告麥愛蓮，且
    其為晚班主任，有開立手寫式發票權限，又以當時工作量，
    由其一人結算全場帳務會十分混亂之情，業據證人謝芬（見
    原審卷第184 頁反面、第186 頁反面）、證人即共同被告高
    惠美於原審法院審理時證述明確（見原審卷第269 頁）。再
    者，證人牟宗懷於原審法院審理時亦證述其已無法記憶當時
    究竟去過櫃臺幾次洽詢結帳事宜，但確定有和同學一起填寫
    會員卡，且向櫃臺結帳人員確認該筆餐費經優惠折扣後之總
    額為多少後才一筆付現等語無誤（見原審卷第216 頁反面至
    第217 頁反面），復參以一般大型餐廳，於尾牙旺季用餐之
    結帳時段，因人潮川流不息，多筆帳單一次等待結帳，若遇
    有某組顧客之帳單已輸入POS 機內，但該顧客有因故無法立
    即結帳之情，適又有已確定消費總額且不介意發票形式之另
    組顧客前來結帳，復可立即支付現金時，有權限得開立手寫
    式發票之結帳人員為求快速，減輕待結帳單數目，而貪圖一
    時之便，逕以手開發票方式結帳，待有空閒之際再行補開收
    銀機統一發票之情，亦偶有所聞，且觀之被告麥愛蓮開立與
    證人牟宗懷之如附表編號1 所示之發票，其上未記載買受人
    名稱，發票日期亦錯誤開立為97年1 月24日，可見被告麥愛
    蓮開立該張發票時，確屬快速草率。另稽之當日上閤屋旗艦
    店晚餐時段之來客數高達544 人之情，已如前述，堪認被告
    麥愛蓮於該時段所結消費帳單數應至少有200 至300 筆以上
    ，則被告麥愛蓮於繁忙之營業時間結束後為基礎對帳時，發
    現現場現金多出1 萬8 千餘元，而未能將該筆款項與臺科大
    消費作一連結聯想之情，並非全然不可想像，是被告麥愛蓮
    辯稱：證人牟宗懷於97年1 月25日晚餐時段至櫃臺向伊表示
    要結上開臺科大消費帳款時，伊與證人牟宗懷確認用餐人數
    為23人無誤後，即拿2 份VIP 會員卡資料給證人牟宗懷填寫
    ，並告知該筆消費經會員折扣與尾牙方案優惠後之應付總額
    為18,305元，然證人牟宗懷因故暫時離開櫃臺，未立即付款
    ，伊因手邊尚有多組帳單未結，遂先跳出該筆消費之結帳畫
    面，繼續結別組顧客之用餐消費，迄證人牟宗懷再返回櫃臺
    結帳時，因待結帳單愈來愈多，而伊因之前已告知證人牟宗
    懷確定之結帳金額，遂趁他組已在結帳顧客正在填寫會員卡
    資料之空隙，先替證人牟宗懷點收18,305元現金無誤後，詢
    問證人牟宗懷是否將消費金額開立為1 張發票，伊聽證人牟
    宗懷回答「是」後，便以最快速度開立如附表編號1 所示之
    二聯式統一發票，並將該發票之收執聯交由證人牟宗懷收執
    ，並預計俟手邊POS 機上之帳款結完後，再補開該筆消費之
    收銀機統一發票，然因伊實在太忙致最後忘記補開該筆消費
    之收銀機統一發票。迄至當日上閤屋旗艦店對外營業時間結
    束，伊獨自整理該店當日晚餐及宵夜場二聯式統一發票時，
    發現如附表編號1 所示統一發票之備註欄未註記相對應之收
    銀機統一發票號碼，且伊當時也未將該張發票與臺科大消費
    聯想在一起，僅是直覺伊大概是把該筆消費之收銀機統一發
    票弄丟而一時失慮為上開經本院判決有罪部分之犯行，嗣伊
    在清點現金時，發現多出1 萬8 千餘元，便請被告高惠美重
    為清點，結果也是一樣，惟伊斯時仍未將如附表編號1 所示
    統一發票之發票金額與多出之現金聯想在一起等語，尚非悖
    於常情。況且，被告高惠美於告訴人公司報警處理前，始終
    不知被告麥愛蓮就關於臺科大消費之發票開立狀況，佐以被
    告2 人間僅為同事，並無特別深厚情誼之情，已如前述，則
    若被告麥愛蓮確有藉前揭手段達侵占該筆消費款項之意，其
    大可不必將結算晚班營收結果發現現金部分多出1 萬8 千餘
    元之情告知被告高惠美，甚至將該多出款項交付被告高惠美
    ，而自曝己於前功盡棄之風險中，故實難因被告麥愛蓮未依
    告訴人公司規定程序即先開收銀機統一發票，再換開手寫式
    發票之逕行開立手寫式發票，或虛偽製作如附表編號1 、2
    所示發票之行為，即遽此推認被告麥愛蓮不遵守公司規定程
    序開立前揭手開式發票，或虛偽製作如附表編號1 、2 所示
    發票之目的，即係在侵占該筆款項，而有侵占之犯意，甚至
    逕推根本不知上開發票開立狀況之被告高惠美與被告麥愛蓮
    間有侵占之犯意聯絡。
  (六)再被告高惠美於 97年1月26日排休未上班，被告麥愛蓮於同
    年1月28日、29日因父親過世請喪假，同月 30日排休，均未
    上班，告訴人公司於同年1月30日晚間將被告2人報警移送等
    情，業據被告2人供述無訛，並有臺北市軍人公墓99年2月19
    日北市兵營（公）字第097000275號安厝通知單1張（見原審
    卷第126頁）、證人謝芬第一次警詢筆錄1份（見97年度偵字
    第5541號卷第4頁至第5頁）存卷可考。而上閤屋旗艦店之晚
    班帳務如有出錯，由一人查帳所需時間至少約需1至2天，且
    告訴人公司亦係經過3至4日之查帳時間，始查出被告麥愛蓮
    有虛偽製作如附表編號1、2所示發票，且有18,305元款項未
    入帳之情，業據證人鄭瑞鈞、謝芬於原審法院審理時證稱明
    確（見原審卷第238頁、第186頁反面）。又上閤屋旗艦店結
    帳人員如於當日結帳時發現有多出之現金，而將該筆多出現
    金放入金庫內，經銀行收帳人員取走繳回總公司後，假使日
    後查帳結果發現該筆多出之現金乃結帳人員向客人溢收之款
    項，客人前來要求退款時，總公司並不會將當初自分店所多
    收之現金退還給該顧客，而係以等值禮券代替，如顧客不願
    接受禮券，堅持要取回現金，則該筆現金需由結帳人員自行
    負責給付，總公司僅會將本欲給付與顧客之等值禮券轉交給
    付與該結帳人員之情，業據證人吳桂菊（見原審卷第 221頁
    反面、第222頁反面）、鄭瑞鈞（見原審卷第241頁）、郭容
    秀（見原審卷第247頁）、黃慈鳳（見原審卷第249頁）於原
    審法院審理時證述詳明。復衡諸一般結帳人員於發覺帳務有
    誤，但一時無法查出錯誤何在時，選擇先自行私下細查帳目
    逐筆核對以期發現錯誤後，自行更正，而暫先不告知其他公
    司同仁此等疏失，以避免自身工作能力遭受質疑或於公司高
    層中留下負面印象之情，並非罕見，是被告 2人辯稱：被告
    麥愛蓮於 97年1月25日上閤屋旗艦店對外營業時間結束，先
    進行基本核對營收結果，發覺多出現金1萬8千餘元，復請當
    日晚班最高主管即被告高惠美重新清點現金，結果確實發現
    現場實收現金較 POS機現金欄位所總計之金額多出1萬8千餘
    元，渠等 2人認為該筆多出之現金數目並非零頭，應係有某
    筆消費向顧客溢收款項後，漏未在 POS機上結帳，需要詳細
    比對查帳，但因發現此情時，已是翌日（26日）凌晨 3點多
    ，2 人均已筋疲力盡，想及早返家休息，決定待上班日後再
    找時間來詳細查帳抓漏，且渠等因怕此筆多出之金額係結帳
    時誤向顧客多收取之款項，如放入金庫中被銀行收帳人員取
    回總公司，渠等恐將實質自行負擔此筆損失，故由被告高惠
    美將該筆多出之1萬8千餘元現金放在其所使用之副理抽屜內
    暫時保管。而被告高惠美1月26日早已排定休假出遊，同年1
    月28日、29日被告麥愛蓮突然因父親過世請喪假，同月30日
    亦已排休，均未上班，2 人還來不及找時間一起查帳，就遭
    告訴人公司於同年1月30日晚上報警移送。然渠等2人確實僅
    係想私下詳細查完帳後，確認該筆帳款是否結帳有誤，若有
    漏結則予補正，若係向顧客多收錢則通知顧客前來領取，實
    無侵占之犯意等語，尚非無據。況被告高惠美於告訴人公司
    於 97年1月30日報警後，即馬上將該筆現金由其所使用之副
    理櫃中取出，欲交付予證人謝芬收受乙情，業經證人謝芬於
    偵查中及原審法院審理時證述明確（見97年度偵字第5541號
    卷第27頁、原審卷第190頁反面），果若被告2人確實欲侵占
    該筆款項，理當將之直接攜離公司，而非整筆保存於公司內
    增加遭人發現之風險，益徵被告 2人對該筆款項並無侵占之
    犯意甚明。是被告高惠美於收取被告麥愛蓮所交付之1萬8千
    餘元現金後，雖未避免瓜田李下之嫌，選擇將之置於上閤屋
    旗艦店之金庫內或告知其他主管此情，反將之置於其所使用
    之副理抽屜內，被告麥愛蓮對此亦未表示反對之舉措，固均
    有不當，然此僅能證明被告高惠美、麥愛蓮之作業態度並非
    嚴謹，惟尚難遽此逕推被告2 人就該筆18,305元之現金有侵
    占之犯意。
  (七)雖證人黃慈鳳於原審法院審理時證稱：上閤屋旗艦店晚班人
    員會將查帳無誤後多出之現金作為公基金，以填補日後晚班
    結帳人員因結帳錯誤需要賠錢時之基金，且將之放在被告高
    惠美副理抽屜內保管等語（見原審卷第249頁反面至第250頁
    ）。惟被告 2人並未告知證人黃慈鳳被告高惠美副理抽屜內
    有多出 1萬多元公基金之情，亦據證人黃慈鳳於原審法院審
    理時證稱明確（見原審卷第 251頁反面），佐以被告高惠美
    經原審法院裁定與被告麥愛蓮之審理程序分離而以證人身份
    於原審法院審理時結證稱：「（問：當天你們結帳完畢下班
    時，帳目有無問題，是否打平？）沒有打平，有多出現金約
    1萬8千元」；「（問：麥愛蓮有無向你表示多出此筆現金原
    因為何？）沒有，與 POS機對帳完畢後就是多出此筆現金」
    ；「（問：麥愛蓮有無向你表示要將上開多出現金作為公基
    金使用？）沒有」；「（問：麥愛蓮有無向你表示要如何處
    理該多出的現金？）那時我們兩人覺得帳錯了，因為當天情
    形很混亂，尤其晚上時我幫忙麥愛蓮結帳又結錯了燿華電子
    的單，當天她又有好幾筆帳一起結，她也覺得有點卡住，那
    天晚上結帳傳票很多，所以我們跟 POS對帳完後發現多出了
    現金，直覺就是帳錯了」；「（問：你們發現該筆多出現金
    之後，該筆現金如何處理？）當天就放在公司的櫃子裡面，
    就是之前我說的副理櫃」；「（問：為何上開現金是放在你
    的副理櫃？）因我們一致認為帳是錯的，有一筆帳沒有結，
    所以要查完帳後把錢補進去」；「（問：當天有無把帳查清
    ？）沒有。因為當天已經是凌晨3點多快4點」等語（見原審
    卷第 269頁正反面），互核與被告麥愛蓮經原審法院裁定與
    被告高惠美之審理程序分離而以證人身份於原審法院審理時
    結證稱：「（問：當你跟高惠美兩人都發現該筆現金多出時
    ，高惠美有無表示要將該筆多出現金要當作晚班公基金使用
    ？）沒有」；「（問：你把多出來的現金1萬8千元左右交給
    高惠美後，高惠美有無說這筆錢要怎麼辦？）我忘記當時狀
    況，但依照我們相處這麼久，她應該會說抽空把帳抓出來，
    這是我們一直以來的流程」；「（問：你值班的時候常有多
    餘現金交給高惠美的情形嗎？）有，還蠻多次的，但我無法
    具體回答多次的認定，97年1月間我記得至少有3次以上的狀
    況。在櫃台有多錢、少錢是很正常的，是多多少、少多少而
    已，若金額只是多出20、30元的話，就是早班丟到早班小豬
    桶、晚班就丟到晚班的小豬桶」；「（問：你說之前也有多
    出錢交給高惠美情況，後來這些錢高惠美如何處理？）當公
    基金」；「（問：為何這次多出的1萬8千多元不是當作公基
    金？）因我們還沒有抓帳，且這次多出的錢太多了顯然異常
    ，所以高惠美沒有將這筆錢放入公基金的袋子中，而是另外
    以拉鍊袋單獨保存」等語大致相符（見原審卷第 271頁反面
    至第272頁反面），堪認97年1月25日當日營業時間結束後，
    被告2人發現現場現金營收部分較POS機多出1萬8千餘元，顯
    有異常，應係帳目有錯所致，但被告 2人因時間已晚，未及
    詳細查帳究明始末，而欲待日後查明後，再為處理或通報，
    被告高惠美甚且將該筆現金另外裝入單獨之拉鍊袋中保存，
    以與其原先置於其副理抽屜內由其保管之公基金有所區別，
    足見被告 2人並無將該筆尚未完成查帳之多餘現金充作公基
    金之不法所有意圖甚明。
  (八)至證人張筱婕、郭容秀、謝芬、林婉就有關其個人處理公
    司帳務經驗、追查本案帳目經過之證述；告訴人公司代表人
    蔣正男單純聽聞告訴人公司查帳人員報告，而恣意憑一己主
    觀意見之指述、證人謝芬出具之追查本案結帳不實經過說明
    書面、上閤屋旗艦店餐飲服務標準作業說明書、櫃臺出納結
    帳、收帳流程表，至多僅能證明被告2 人上開處理帳務之態
    度並非嚴謹，便宜行事，惟均不足以證明被告2 人確有不法
    所有意圖及侵占之犯意，及就傳票編號04955 號劃位單、結
    帳單、YD00000000號收銀機統一發票之開立或補印行為部分
    ，有業務登載不實或明知不實事項而填製會計憑證之犯意，
    更不足以證明被告高惠美就被告麥愛蓮虛偽製作如附表編號
    1、2所示二聯式統一發票之明知不實事項而填製會計憑證行
    為間，有何犯意聯絡與行為分擔。
六、綜上所述，被告 2人前開所辯，依上述諸情顯示，實非虛妄
    ，是本案依公訴意旨所舉之各項證據方法，本院尚無從形成
    被告高惠美確有公訴意旨所指業務侵占、業務登載不實文書
    、經辦會計人員明知不實事項而填製會計憑證之犯行；及無
    從形成被告麥愛蓮確有公訴意旨所指業務侵占，與就傳票號
    碼04955號劃位單、結帳單、發票號碼 YD00000000號收銀機
    統一發票開立部分，有公訴意旨所指業務登載不實文書、經
    辦會計人員明知不實事項而填製會計憑證犯行之確信。此外
    ，復查無其他積極證據足以證明被告 2人涉有公訴意旨所指
    之前揭犯行，揆諸首揭法條、判例要旨及說明，自屬不能證
    明被告 2人犯罪，就被告高惠美，應為無罪之諭知。就被告
    麥愛蓮被訴關於業務侵占，及就傳票號碼 04955號劃位單、
    結帳單、發票號碼YD00000000號收銀機統一發票之開立、補
    印部分被訴業務登載不實文書、經辦會計人員明知不實事項
    而填製會計憑證罪嫌部分，與前開被告麥愛蓮經本院論罪科
    刑之犯行間，因公訴人認有刑法第55條想像競合犯之裁判上
    一罪關係，及接續犯之實質上一罪關係，爰就被告麥愛蓮該
    等部分均不另為無罪之諭知，以免冤抑。
七、原審法院基於上揭理由，以檢察官所舉證據，尚難證明被告
    麥愛蓮就現金 1萬8305元部份，有共同業務侵占之犯行；就
    傳票編號04955號帳冊傳票，及內容為消費人數1人、金額計
    834 元之電子式統一發票開立與變更部分，有共同業務登載
    不實文書及經辦會計人員明知不實事項而填製會計憑證之犯
    行；被告高惠美有業務侵占、業務登載不實文書及經辦會計
    人員明知不實事項而填製會計憑證之罪嫌之犯行，因而為被
    告 2人此部分無罪之諭知，經核其認事用法、證據取捨，並
    無不合。檢察官上訴意旨雖以：依被告麥愛蓮所辯，被告
    麥愛蓮既發現如附表編號1 所示統一發票之備註欄未註記相
    對應之收銀機統一發票號碼，且對帳後被告2 人亦知當日實
    收現金確較POS 機多出18,305元，而與該二聯式統一發票之
    金額相等，對此已發現之事實，何以被告麥愛蓮仍直覺認為
    大概是把該筆消費之收銀機統一發票弄丟？甚至未將此情形
    告知被告高惠美，又依被告麥愛蓮所述事後查帳必付出更多
    時間、人力成本，亦會造成擔任「出納」工作之被告麥愛蓮
    之負擔，且當時麥愛蓮既有時間開立手寫式發票予牟宗懷，
    竟仍捨棄當場開立電子式發票，而欲待手邊POS 機上之帳款
    結完後，再補開該筆消費之收銀機統一發票，綜上，被告2
    人所辯，是否真實，已啟人疑竇。本案縱認被告2 人僅係
    因行政上疏失而未發現18,305元部分係漏未開立電子式發票
    ，致POS 機上金額漏列該筆消費，而傳票編號04955 號帳冊
    傳票，及內容為消費人數1 人、金額計834 元之電子式統一
    發票開立與變更部分，確係因另筆消費之正常沖帳記載，而
    「偶然」造成本案平帳之情，非被告2 人精心設計所致，然
    被告2 人上開行為，已造成上閤屋旗鑑店當日消費發生「平
    帳」之不實結果，造成該店對其帳務及營業收入之侵害，被
    告2 人有預見該結果可能發生，然被告2 人不僅未於相關憑
    證、報表等帳務資料留存任何紀錄，亦未將此情告知該店或
    管理處人員，甚至，被告高惠美猶將該筆18,305元現金放置
    於供「公積金」之副理抽屜內，是被告2 人至少有刑法上之
    未必故意至明云云。然查：(一)案發當日適逢尾牙期間，該店
    晚餐時段來客人數甚多，帳務繁忙，於多筆帳單等待結帳時
    ，若遇有某組顧客之帳單已輸入POS 機內，卻因故無法立即
    結帳時，其他組顧客已確定消費總額且不介意發票形式，為
    求快速、減輕待結帳單數目，則先以開立手寫式發票方式結
    帳，事後再行補開收銀機統一發票之情，並非不可能，且該
    時段所結消費帳單數目眾多，顧客名稱與其所消費金額之間
    ，無法連結記憶，亦非無法想像，是被告麥愛蓮辯稱伊趁他
    組已在結帳顧客正在填寫會員卡資料之空隙，先替牟宗懷點
    收18,305元現金後，並以最快速度開立二聯式統一發票，並
    預計俟手邊POS 機上之帳款結完後，再補開該筆消費之收銀
    機統一發票，而現場所多出之1 萬8 千餘元現金，一時未能
    與臺科大消費作連結聯想等語，均未悖於常情。復據被告麥
    愛蓮於原審法院審理時證稱：「（你將本案編號YD00000000
    、YD00000000兩張電子式發票的金額換開為二聯式發票編號
    XZ00000000、570 一事，有無告知過高惠美？）我記得當時
    沒有告訴她，印象中沒有，我是請她幫我點當晚所有的現金
    與店內早晚班內金庫報表上所載之現金數目是否有多出一筆
    約18,000元左右的現金，而高惠美點的結果確實是有多出該
    筆現金」、「（高惠美在97年1 月25日至翌日凌晨你們下班
    前，對帳過程中，有無去翻閱店內二聯式發票本，並與其上
    備註欄所載的電子式發票一一核對？）沒有，當天我只有請
    高惠美幫我點現金」、「（當天係由何人就營業收入之部分
    為清點？）出納即我先清，現金入金庫前，主管要先確認過
    才能放到金庫」、「（當日有無就清點之營業收入與POS 機
    及二聯式發票核對清查？）我當天沒有做這個動作，我當天
    只有作最基本查帳的動作」、「（請記憶曾否將上情你認為
    找不到電子式發票的事情告知高惠美？）我印象中我沒有告
    訴她，因他們帳沒有比我熟、抓帳能力沒有我好，我當時認
    知我自己就可以把帳查好」、「（當天你有無對高惠美告知
    帳有錯？）我就告訴她我帳不對、錢有多，請高惠美再幫我
    確認是否真的有多出此筆現金」等語綦詳（見原審卷第271
    頁反面至第273 頁反面），可知被告高惠美始終不知被告麥
    愛蓮就臺科大消費部分，係開立二聯式統一發票，而漏開收
    銀機統一發票，且當晚亦非就營業收入與POS 機及二聯式發
    票一一核對清查，則被告高惠美如何能就當日實收現金較
    POS 機多出18,305元，與該二聯式統一發票之金額相等乙事
    ，相互聯想。是檢察官上訴指稱當時被告麥愛蓮既發現如附
    表編號1 所示統一發票之備註欄未註記相對應之收銀機統一
    發票號碼，且對帳後被告2 人亦知當日實收現金確較POS 機
    多出18,305元，而與該二聯式統一發票之金額相等，被告麥
    愛蓮竟直覺認為大概是把該筆消費之收銀機統一發票弄丟，
    而被告麥愛蓮既有時間開立手寫式發票予牟宗懷，竟捨棄當
    場開立電子式發票，而欲待手邊POS 機上之帳款結完後，再
    補開該筆消費之收銀機統一發票，據此觀之，被告2 人所辯
    ，均非實在云云，未舉證以實其說，亦與卷證內容不符，要
    難遽採。至於事後查帳是否增加被告麥愛蓮之負擔，與被告
    麥愛蓮當時是否刻意就臺科大消費部分僅開立二聯式統一發
    票，而漏開收銀機統一發票乙事，並無絕對關聯，檢察官上
    訴意旨另指稱事後查帳必付出更多時間、人力，增加被告麥
    愛蓮之負擔，被告所辯，已啟人疑竇云云，亦屬其個人臆測
    之詞，實非可採；(二)又檢察官上訴意旨另指稱被告2 人不僅
    未於相關憑證、報表等帳務資料留存任何紀錄，亦未將此情
    告知該店或管理處人員，甚至，被告高惠美猶將該筆18,305
    元現金放置於供「公積金」之副理抽屜內，是被告2 人至少
    有未必故意云云，惟查，原判決業已就被告2 人並無公訴人
    前揭所指犯行之主觀犯意，業已說明其認定之理由，略謂：
    「關於傳票編號04955 號帳冊傳票，及內容為消費人數1 人
    、金額計834 元之電子式統一發票開立與變更部分：被告高
    惠美既於97年1 月25日當晚替耀華電子消費結帳時，少結1
    名成人消費，並於發現錯誤後，決定先行代墊款項，補入營
    收，且於當日晚上9 時25分許補印其認為係多單之傳票編號
    04955 號劃位單，再請被告麥愛蓮幫忙開立傳票編號04955
    號之結帳單，結帳人數為1 人，又因被告麥愛蓮疏忽，未為
    會員折扣，致結帳單金額為原價834 元，被告高惠美因宵夜
    場次即將在5 分鐘後開始，無暇作廢重印，遂決定自行吸收
    差額，而依該結帳單開立YD00000000號收銀機統一發票，並
    將834 元之現金放入收銀機內，補正前揭少入且少收1 名成
    人消費營收之錯誤，則被告2 人就上開劃位單、結帳單、
    YD00000000號收銀機統一發票之開立或補印行為，自無業務
    登載不實或明知不實事項而填製會計憑證之犯意。另被告高
    惠美既已於97年1 月25日當晚替前揭耀華電子消費顧客代墊
    1 名成人之晚餐消費，被告高惠美於97年1 月28日耀華電子
    人員來店補繳該筆費用時，自有權利收受該筆其業已代墊之
    款項現金，則被告高惠美就此部分款項亦無侵占犯意；關於
    現金18,305元部分，若被告麥愛蓮確有藉前揭手段達侵占
    18,305元消費款項之意，其大可不必將結算晚班營收結果發
    現現金部分多出1 萬8 千餘元之情告知被告高惠美，甚至將
    該多出款項交付被告高惠美，而自曝己於前功盡棄之風險中
    ，故實難因被告麥愛蓮未依告訴人公司規定程序即先開收銀
    機統一發票，再換開手寫式發票之逕行開立手寫式發票，或
    虛偽製作如附表編號1 、2 所示發票之行為，即遽此推認其
    有侵占之犯意，甚至逕推認根本不知上開發票開立狀況之被
    告高惠美與被告麥愛蓮間有侵占之犯意聯絡。…若被告2 人
    確實欲侵占該筆18,305元款項，理當將之直接攜離公司，而
    非整筆保存於公司內增加遭人發現之風險，益徵被告2 人對
    該筆款項並無侵占之犯意甚明。…97年1 月25日當日營業時
    間結束後，被告2 人發現現場現金營收部分較POS 機多出1
    萬8 千餘元，顯有異常，應係帳目有錯所致，惟因時間已晚
    ，未及詳細查帳究明始末，而欲待日後查明後，再為處理或
    通報，被告高惠美甚且將該筆現金另外裝入單獨之拉鍊袋中
    保存，以與其原先置於其副理抽屜內由其保管之公基金有所
    區別，足見被告2 人並無將該筆尚未完成查帳之多餘現金充
    作公基金之不法所有意圖甚明」等語（見原判決第18頁、第
    22頁至第25頁），再者，被告2 人雖未選擇於相關憑證、報
    表等帳務資料留存任何紀錄，亦未將此情告知該店或管理處
    人員，固均有不當，惟尚難據此草率行事逕推認被告2 人即
    有預見此舉將造成該店帳務及營業收入之侵害，而具有檢察
    官所訴前揭犯行之未必故意。是檢察官上訴意旨所指，亦屬
    無據，僅係就原審法院認定之同一事實再為爭執，且對原審
    法院認定事實，取捨證據之適法職權行使加以指摘，尚非可
    採。
八、綜上所述，檢察官就原判決有關被告麥愛蓮不另為無罪諭知
    部分（即被告麥愛蓮被訴業務侵占，及就傳票號碼 04955號
    劃位單、結帳單、發票號碼YD00000000號收銀機統一發票之
    開立、補印部分被訴業務登載不實文書、經辦會計人員明知
    不實事項而填製會計憑證罪嫌部分），以及就被告高惠美被
    訴業務侵占、業務登載不實文書、經辦會計人員明知不實事
    項而填製會計憑證詐欺取財部分，提起上訴，惟其上訴所指
    各節，均就原審法院已論斷之部分重行爭執，並未提出其他
    積極證據足以推翻原審法院關於此部分之認定，亦無從使本
    院形成被告 2人此部分有罪之心證，均如前所述，是以，應
    認檢察官上訴部分，亦無理由，應予駁回。
據上論結，應依刑事訴訟法第368條，判決如主文。
本案經檢察官劉靜婉到庭執行職務。
中    華    民    國   100    年    1     月    12    日
                  刑事第九庭審判長法  官  陳貽男
                                  法  官  詹駿鴻
                                  法  官  宋明蒼
以上正本證明與原本無異。
業務侵占部分不得上訴。
其餘如不服本判決，應於收受送達後10日內向本院提出上訴書狀
，其未敘述上訴之理由者並得於提起上訴後10日內向本院補提理
由書（均須按他造當事人之人數附繕本）「切勿逕送上級法院」
。
                                  書記官  駱麗君
中    華    民    國   100    年    1     月    12    日
附表：
┌──┬──────┬──────┬──────┬──────┬─────┐
│編號│發票日期    │發票字軌號碼│ 品     名  │   總  計   │發票備註欄│
│    │            │            │            │（新臺幣元）│內所載之不│
│    │            │            │            │            │實內容    │
├──┼──────┼──────┼──────┼──────┼─────┤
│ 1  │97年1月24日 │XZ00000000  │  餐費      │18,305元    │YD00000000│
│    │            │            │            │            │、00000000│
├──┼──────┼──────┼──────┼──────┼─────┤
│ 2  │97年1月25日 │XZ00000000  │  餐費      │1,695元     │YD00000000│
│    │            │            │            │            │、1283    │
└──┴──────┴──────┴──────┴──────┴─────┘